臺灣基隆地方法院刑事判決　
111年度金訴字第268號
公  訴  人  臺灣基隆地方檢察署檢察官
被      告  朱善群


                    （另案於法務部○○○○○○○○○○○執行）
上列被告因違反洗錢防制法等案件，經檢察官提起公訴（111年
度偵緝字第501、502、503號），暨移請併辦審理（111年度偵字
第5995號），本院判決如下：
    主  文
朱善群幫助犯洗錢防制法第十四條第一項之洗錢罪，處有期徒刑
貳月，併科罰金新臺幣肆萬元，罰金如易服勞役，以新臺幣壹仟
元折算壹日。
    事  實
一、朱善群可預見金融機構帳戶係個人理財之重要工具，為個人
    財產、信用之重要表徵，如交予他人使用，有供作財產犯罪
    用途之可能，而犯罪者取得他人金融帳戶之目的，在於取得
    贓款及掩飾犯行不易遭人追查，對於提供帳戶雖無引發他人
    萌生犯罪之確信，但仍以縱若前開取得帳戶之人利用其帳戶
    持以詐欺取財，或掩飾、隱匿特定犯罪所得而洗錢，亦不違
    背其本意之幫助犯意，因積欠綽號「太郎」之人債務，為圖
    抵銷債務，於民國110年9月21日前某時，在新北市中、永和
    區某個地下停車場內，將其所申辦並開通網路銀行服務之中
    國信託商業銀行帳戶（帳號000-000000000000號，下稱中國
    信託帳戶）之帳戶資料交給「太郎」。嗣「太郎」所屬犯罪
    集團，意圖為自己不法之所有，基於詐欺取財之犯意，於附
    表所示之時間、詐騙方式，向附表所示之吳和興、陳石原、
    鍾愉萍、胡永慶、潘姿螢實行詐騙，致吳和興、陳石原、鍾
    愉萍、胡永慶、潘姿螢陷於錯誤，分別依指示匯款至上開中
    國信託帳戶內，款項旋即遭轉出，製造金流斷點，以掩飾、
    隱匿上開詐欺犯罪所得之去向。
二、案經吳和興、陳石原、鍾愉萍、胡永慶、潘姿螢訴請偵辦，
    暨新北市政府警察局瑞芳分局、新北市政府警察局蘆洲分局
    、新竹縣政府警察局新湖分局、桃園市政府警察局八德分局
    報告臺灣基隆地方檢察署檢察官偵查起訴及移送併案審理。
    理  由
壹、程序事項
    被告朱善群所犯者非為死刑、無期徒刑、最輕本刑為3年以
    上有期徒刑之罪或高等法院管轄第一審案件，其於準備程序
    進行中，先就被訴事實為有罪之陳述，經告知其簡式審判程
    序之旨，並聽取公訴人、被告之意見後，本院合議庭依刑事
    訴訟法第273條之1第1項之規定，裁定由受命法官獨任以簡
    式審判程序進行本案之審理，且依同法第273條之2規定，簡
    式審判程序之證據調查，不受同法第159條第1項、第161條
    之2、第161條之3、第163條之1及第164條至第170條規定之
    限制，先予敘明。
貳、實體事項
一、認定犯罪事實所憑之證據及理由
　　上開犯罪事實，業據被告於本院準備程序及審理時坦承不諱
    ，且有附表編號一至五「證據欄」所載各項證據可資佐證，
    足認被告不利於己之任意性自白與事實相符，堪予採信。本
    案事證明確，被告犯行堪予認定，應依法論科。
二、論罪科刑
  ㈠按刑法上之幫助犯，係對於犯罪與正犯有共同之認識，而以
    幫助之意思，對於正犯資以助力，未參與實施犯罪構成要件
    之行為者而言（最高法院88年度台上字第1270號判決意旨參
    照）。被告提供金融機構帳戶予他人使用，係使詐欺集團向
    被害人詐騙財物後，得以使用該帳戶為匯款工具，進而取得
    款項以隱匿、掩飾犯罪所得，尚非實施詐欺取財、洗錢之構
    成要件行為，此外，查無證據證明被告有參與詐欺取財、洗
    錢犯行之構成要件行為，堪認被告所為，係參與詐欺取財、
    洗錢之構成要件以外之行為，僅對遂行詐欺取財、洗錢犯行
    資以助力，均為幫助犯。故核被告所為，係犯刑法第30條第
    1項前段、第339條第1項之幫助詐欺取財罪及刑法第30條第1
    項前段、洗錢防制法第14條第1項之幫助洗錢罪。
  ㈡被告以一提供金融機構帳戶之幫助行為，幫助他人向附表所
    示之數被害人詐騙財物，且同時觸犯幫助詐欺取財罪與幫助
    洗錢罪，均為想像競合犯，應依刑法第55條規定從一重以幫
    助洗錢罪處斷。
  ㈢被告係對正犯資以助力而實施犯罪構成要件以外之行為，為
    幫助犯，應依刑法第30條第2項規定，按正犯之刑減輕之。
    另按洗錢防制法第16條第2項規定：「犯前2條之罪，在偵查
    或審判中自白者，減輕其刑。」又按想像競合犯之處斷刑，
    本質上係「刑之合併」。其所謂從一重處斷，乃將想像競合
    犯組成之評價上數罪，合併為科刑一罪，其所對應之刑罰，
    亦合併其評價上數罪之數法定刑，而為一個處斷刑。易言之
    ，想像競合犯侵害數法益者皆成立犯罪，論罪時必須輕、重
    罪併舉論述，同時宣告所犯各罪名，包括各罪有無加重、減
    免其刑之情形，亦應說明論列，量刑時併衡酌輕罪部分量刑
    事由，評價始為充足，被告就幫助洗錢犯行自白不諱，依洗
    錢防制法第16條第2項規定，減輕其刑，並依法遞減之。
  ㈣另按被告構成累犯之事實及應加重其刑之事項，均應由檢察
    官主張並具體指出證明之方法後，經法院踐行調查、辯論程
    序，方得作為論以累犯及是否加重其刑之裁判基礎（最高法
    院刑事大法庭110年度台上大字第5660號號裁定意旨參照）
    。本件檢察官並未主張被告構成累犯之事實及應否加重其刑
    之相關事項，揆諸上開說明，本院自無從加以審究，被告之
    科刑紀錄僅於後述量處具體宣告刑時作為審酌因素，附此敘
    明。　
  ㈤檢察官就犯罪事實一部起訴者，其效力及於全部，此犯罪事
    實一部或全部，關於實質上一罪或裁判上一罪均有其適用。
    本件附表編號五告訴人潘姿螢遭詐騙而經檢察官移送併辦之
    部分，雖未經檢察官提起公訴，惟與原起訴部分，既有想像
    競合之裁判上一罪關係，即應為原起訴效力所及，本院自應
    併予審究。
  ㈥爰以行為人之責任為基礎，審酌被告本身雖未實際參與詐欺
    取財犯行，但於不法份子犯案猖獗，利用帳戶詐財贓款之事
    迭有所聞之際，仍提供其本人之金融帳戶，供他人持為向附
    表所示被害人詐欺取財、製造金流斷點，增加被害人追償、
    救濟困難，並使執法人員難以追查詐欺集團成員之真實身分
    ，助長詐欺犯罪之風氣，危害社會治安與金融秩序，行為殊
    不足取，惟慮及被告坦認犯行之犯後態度尚佳，參之被告有
    施用毒品之前科紀錄（見卷附臺灣高等法院被告前案紀錄表
    ），素行非佳，兼衡被告自述國中畢業之智識程度、業工、
    未婚之家庭狀況（見本院卷第108頁）暨其之動機、目的、
    手段、提供之帳戶數量及幫助詐欺集團詐得金額等一切情狀
    ，量處如主文所示之刑，並諭知罰金易服勞役之折算標準，
    以資懲儆。
  ㈦「任何人都不得保有犯罪所得」為普世基本法律原則，犯罪
    所得之沒收、追徵，在於剝奪犯罪行為人之實際犯罪所得（
    原物或其替代價值利益），使其不能坐享犯罪之成果，以杜
    絕犯罪誘因，可謂對抗、防止財產犯罪之重要刑事措施，性
    質上屬類似不當得利之衡平措施，著重所受利得之剝奪。然
    而，苟無犯罪所得，或無法證明有犯罪所得，自不生利得剝
    奪之問題。是以，在幫助犯之情形，苟幫助犯並未因其幫助
    行為而獲得任何犯罪所得（如未自正犯處取得任何利益）或
    無法證明其有犯罪所得，自不生利得剝奪之問題，亦不需就
    正犯所獲得之犯罪所得而負沒收、追徵之責。本案被告固將
    本人之金融帳戶提供予「太郎」，藉以遂行事實欄所載詐欺
    取財、洗錢之犯行，惟依現存證據資料，尚無積極證據證明
    被告實際獲取被害金額而受有不法利益，是依前開說明，尚
    無宣告沒收之適用。至於被告自述交付中國信託帳戶，可抵
    銷其積欠「太郎」之新臺幣（下同）5,000元債務等語（見1
    11年度偵緝字第501號卷第90頁、本院卷第66頁），考量被
    告與告訴人陳石原達成訴訟上調解，被告以分期方式賠償告
    訴人陳石原1萬元乙節，有本院調解筆錄在卷可稽（見本院
    卷第99至100頁），堪認已達剝奪犯罪所得之目的，如再將
    被告之犯罪所得諭知沒收或追徵，容有過苛之虞，認無宣告
    沒收、追徵之必要。
據上論斷，應依刑事訴訟法第273條之1第1項、第284條之1、第2
99條第1項前段，判決如主文。
本案經檢察官劉星汝提起公訴，檢察官張長樹到庭執行職務。
中　　華　　民　　國　　111 　年　　10　　月　　7 　　日
                  刑事第五庭  法  官      鄭虹眞
以上正本證明與原本無異。
如不服本判決應於收受送達後20日內向本院提出上訴書狀，並應
敘述具體理由；其未敘述上訴理由者，應於上訴期間屆滿後20日
內向本院補提理由書（均須按他造當事人之人數附繕本）「切勿
逕送上級法院」。
中　　華　　民　　國　　111 　年　　10　　月　　7 　　日
                              書記官      洪幸如
附表：
編號 被害人 詐騙時間、方式、金額 證據（卷證出處）  一 吳和興 (提告) 詐欺集團成員於110年9月中旬，以通訊軟體LINE向吳和興佯稱加入ICO系統會贈送色情影片、色情玩具等相關福利，會員入會的條件為7萬5,000元，並且誆稱已代為充值，又因吳和興操作失誤導致損失云云，致吳和興陷於錯誤，依該詐欺集團成員指示，分別於110年9月21日19時37分、19時41分、20時43分許，匯款1萬元、1萬元、2萬2,000元，共計4萬2,000元至朱善群之中國信託帳戶內。  【起訴書犯罪事實欄一、附表編號1】 被告之供述及自白：警詢筆錄（111偵緝501卷第11至15頁）、偵訊筆錄（111偵緝501卷第93至97頁）、準備程序筆錄（本院卷第58頁）、審理筆錄（本院卷第66頁）  證人即告訴人吳和興之證述：警詢筆錄（111偵294卷第59至62頁） 內政部警政署反詐騙諮詢專線紀錄表、受理詐騙帳戶通報警示簡便格式表、受（處）理案件證明單、受理各類案件紀錄表（111偵294卷第67至68頁、第71頁、第91至93頁） 告訴人吳和興提供之對話紀錄及匯款交易明細之手機截圖（111偵294卷第73至90頁） 被告之中國信託銀行帳戶基本資料、存款交易明細及金融卡暨存摺補發、掛失查詢（111偵294卷第121頁、第141頁、第191頁）  二 陳石原 (提告) 詐欺集團成員於110年9月初某日，以通訊軟體LINE向陳石原佯稱可代為操作投資理財獲利云云，致陳石原陷於錯誤，依該詐欺集團成員指示，於110年9月21日21時12分許，匯款1萬元至朱善群之中國信託帳戶內。  【起訴書犯罪事實欄一、附表編號2】 被告之供述及自白：  【同編號一】 證人即告訴人陳石原之證述：警詢筆錄（111偵294卷第65至66頁）、審理筆錄（本院卷第107頁） 內政部警政署反詐騙諮詢專線紀錄表、受理詐騙帳戶通報警示簡便格式表、金融機構聯防機制通報單、受（處）理案件證明單、受理各類案件紀錄表（111偵294卷第95至96頁、第99頁、第103頁、第115至117頁） 告訴人陳石原提供之對話紀錄、匯款交易明細及網頁之手機截圖（111偵294卷第107至113頁） 被告之中國信託銀行帳戶基本資料、存款交易明細及金融卡暨存摺補發、掛失查詢（111偵294卷第121頁、第141頁、第191頁）  三 鍾愉萍 (提告) 詐欺集團成員於110年8月14日16時許起，以通訊軟體LINE向鍾愉萍佯稱可代為投資虛擬貨幣獲利云云，致鍾愉萍陷於錯誤，依該詐欺集團成員指示，分別於110年9月21日15時25分、15時26分許，匯款5萬元、9,000元，共計5萬9,000元至朱善群之中國信託帳戶內。  【起訴書犯罪事實欄一、附表編號3】 被告之供述及自白：  【同編號一】 證人即告訴人鍾愉萍之證述：警詢筆錄（111偵2072卷第27至31頁） 內政部警政署反詐騙諮詢專線紀錄表、受理詐騙帳戶通報警示簡便格式表、金融機構聯防機制通報單、受（處）理案件證明單、受理各類案件紀錄表（111偵2072卷第37至38頁、第47頁、第77頁、第99至101頁） 被告之中國信託銀行帳戶基本資料、存款交易明細及金融卡暨存摺補發、掛失查詢（111偵294卷第121頁、第135頁、第191頁）  四 胡永慶 (提告) 詐欺集團成員於110年9月14日17時許起，以通訊軟體Instagram向胡永慶佯稱可投資虛擬貨幣獲利云云，致胡永慶陷於錯誤，依該詐欺集團成員指示，分別於110年9月20日19時31分、20時55分（2筆），匯款3萬6,000元、5萬元、1萬4,000元，共計10萬元至朱善群中國信託帳戶內。  【起訴書犯罪事實欄一、附表編號4】 被告之供述及自白：  【同編號一】 證人即告訴人胡永慶之證述：警詢筆錄（111偵2326卷第11至17頁） 告訴人胡永慶提供之匯款交易明細、對話紀錄及網頁之手機截圖（111偵2326卷第21至35頁） 受理詐騙帳戶通報警示簡便格式表、金融機構聯防機制通報單、內政部警政署反詐騙諮詢專線紀錄表（111偵2326卷第37至43頁） 被告之中國信託銀行帳戶基本資料、存款交易明細及金融卡暨存摺補發、掛失查詢（111偵294卷第121頁、第131至133頁、第191頁）  五 潘姿螢 (提告)   詐欺集團成員於110年8月5日起，以通訊軟體LINE暱稱「欣柔」、「Echo」向潘姿螢佯稱：加入QUICK INVESTMENT網站操作外匯平台以獲利云云，致潘姿螢陷於錯誤，依該詐欺集團成員指示，分別於110年9月20日20時7分、20時10分許，匯款3萬元、3萬元，共計6萬元至朱善群之中國信託帳戶內。  【111年度偵字第5995號併辦意旨書犯罪事實、附表編號1】 被告之供述及自白：  【同編號一】 證人即告訴人潘姿螢之證述：警詢筆錄（111偵5995卷第39至45頁、第57至67頁） 內政部警政署反詐騙諮詢專線紀錄表、受理詐騙帳戶通報警示簡便格式表（111偵5995卷第71至73頁） 告訴人潘姿螢提供之網頁及對話紀錄之手機截圖（111偵5995卷第121至171頁） 被告之中國信託銀行帳戶基本資料、存款交易明細及金融卡暨存摺補發、掛失查詢（111偵294卷第121頁、第133頁、第191頁） 

附錄本案所犯法條：
《洗錢防制法第14條》
有第二條各款所列洗錢行為者，處7年以下有期徒刑，併科新臺
幣5百萬元以下罰金。
前項之未遂犯罰之。
前二項情形，不得科以超過其特定犯罪所定最重本刑之刑。
《中華民國刑法第339條》
（普通詐欺罪）
意圖為自己或第三人不法之所有，以詐術使人將本人或第三人之
物交付者，處5年以下有期徒刑、拘役或科或併科50萬元以下罰
金。
以前項方法得財產上不法之利益或使第三人得之者，亦同。
前二項之未遂犯罰之。